【裁判字號】    99,交訴,39
【裁判日期】    991020
【裁判案由】    交通肇事逃逸等
【裁判全文】
臺灣基隆地方法院刑事判決              99年度交訴字第39號
公  訴  人  臺灣基隆地方法院檢察署檢察官
被      告  丙○○
上列被告因交通肇事逃逸案件，經檢察官提起公訴（99年度偵字
第4014號），被告並為有罪陳述，本院合議庭乃裁定由受命法官
獨任以簡式審判程序進行審理，並判決如下：
    主  文
丙○○駕駛動力交通工具肇事，致人傷害而逃逸，處有期徒刑陸
月，如易科罰金，以新臺幣壹仟元折算壹日。緩刑貳年。
    事  實
一、丙○○於民國99年7 月27日下午5 時58分左右，騎乘車號2G
    G-683 號重型機車，沿基隆市○○路往市區方向行駛，途經
    基隆市○○路與南新街之交會路口，竟疏未注意保持安全距
    離，旋自同向行駛在前之「乙○○騎乘且附載林彥廷之JC2-
    933 號重型機車」左側超車而後右轉駛入南新街，致與乙○
    ○騎乘且附載林彥廷之JC2-933 號重型機車發生擦撞，使乙
    ○○因而人車倒地，受有左腳大腿、小腿擦傷、左踝挫傷，
    左手挫傷等傷害（過失傷害部分業據乙○○撤回告訴，而另
    由本院合議庭於99年10月18日判決不受理在案）；至林彥廷
    則亦因之受有左手背、左膝、左大腿多處擦傷等傷害（過失
    傷害部分未據林彥廷提出告訴）。詎丙○○見己肇事致人受
    傷，雖明知自己應即採取救護或其他必要措施，並應向警察
    機關報告而不得離去，猶萌生肇事後逃逸之犯意，棄倒地傷
    患乙○○、林彥廷於不顧，繼而逕自加速依其原先行向駛離
    現場。惟其嗣仍因乙○○報警而由員警過濾相關監視錄影畫
    面而循線查獲。
二、案經乙○○訴由基隆市警察局第一分局移送臺灣基隆地方法
    院檢察署檢察官偵查起訴。
    理  由
一、審判程序
    本案被告丙○○所犯者非為死刑、無期徒刑、最輕本刑為三
    年以上有期徒刑之罪或高等法院管轄第一審案件，其於準備
    程序進行中，先就被訴事實為有罪之陳述，經告知其簡式審
    判程序之旨，並聽取公訴人、被告之意見後，本院業已依刑
    事訴訟法第二百七十三條之一第一項規定，裁定由受命法官
    獨任以簡式審判程序進行本案審理。
二、證據能力
  (一)「被告以外之人於審判外之言詞或書面陳述，除法律有規定
    者外，不得作為證據」之規定，於法院以簡式審判程序處刑
    者，不適用之。刑事訴訟法第一百五十九條第二項前段定有
    明文。乃不受傳聞證據法則拘束之例外性規定。準此，本案
    相關證人於審判外之言詞或書面陳述（即「供述證據」），
    倘查無不得作為本案審判依據之其他情事，復業經本院踐行
    證據調查之合法程序，就令係屬審判外之陳述，核其亦可據
    為本案審判之證據。
  (二)除供述證據以外，其餘業經本院援為後開事實認定之「非供
    述證據」，非特核無公務員違法採證之情形，尤以均曾經本
    院於審判期日，依刑事訴訟法第一百六十四條規定，踐行證
    據調查之法定程序，提示被告及辯護人而使其辨認，則其證
    據能力之具備，當亦毋待贅言。
三、事實認定
    首開事實業經被告丙○○於本院審理時坦承在卷，並經證人
    乙○○、林彥廷證述歷歷，且有道路交通事故現場圖（偵卷
    第21頁）、道路交通事故調查報告表(一)(二)（偵卷第22頁至第
    23頁）、乙○○之衛生署基隆醫院診斷證明書（偵卷第12頁
    ）、林彥廷之衛生署基隆醫院診斷證明書（偵卷第13頁）、
    基隆市○○路與南新街之監視錄影畫面翻拍照片2 張（偵卷
    第14頁、第15頁）、現場蒐證照片暨雙方車損照片17張（偵
    卷第16頁至第18頁、第29頁至第34頁）在卷足考；綜上，堪
    認被告自白與事實相符，而為可採。按刑法第一百八十五條
    之四之肇事致人死傷逃逸罪，係以處罰肇事後逃逸之駕駛人
    為目的，俾促使駕駛人於肇事後能對被害人即時救護，以減
    少死傷，是該罪之成立祇以行為人有駕駛動力交通工具肇事
    ，致人死傷而逃逸之事實為已足，至行為人之肇事有否過失
    ，則非所問，亦不以被害人為無自救能力人為必要（最高法
    院92年臺上字第4552號、93年度臺上字第8 號、第5599號判
    決意旨參照）；即就本案情節而論，被告既知自己騎乘機車
    肇事致人受傷，則其理當按諸相關法令規定，採取救護或其
    他必要措施，並向警察機關報告而不得駛離，乃竟棄倒地傷
    患乙○○、林彥廷於不顧，逕自加速依其原先行向駛離現場
    ，則其肇事後逃逸之犯行，當亦尤無可疑而堪認定。
四、論罪科刑
    核被告所為，係犯刑法第一百八十五條之四駕駛動力交通工
    具肇事致人傷害而逃逸罪。本院審酌被告駕駛車輛肇事而棄
    倒地傷患於不顧，絲毫未見矜恤、悔過之情，態度惡劣已極
    ，認處刑本不宜寬縱；惟慮及被告嗣後已知悔悟，更於本案
    偵查階段，戮力賠償被害人所受損害，終至取得告訴人乙○
    ○宥恕、諒解之犯後態度（參見偵卷第52頁至第53頁之聲請
    撤回告訴狀、臺北縣板橋市調解委員調解筆錄），佐以被告
    係因一時短於思慮而逕自離去之犯罪動機等一切情狀，從輕
    量處如主文所示之刑，併諭知易科罰金之折算標準。末查，
    被告前未曾因故意犯罪受有期徒刑以上刑之宣告，此有臺灣
    高等法院被告前案紀錄表在卷可參；兼以被告本次純因一時
    失慮，致罹刑典，犯後並已深表悔悟，經此科刑教訓，信當
    知所警惕，而無再犯之虞，因認所受刑之宣告，以暫不執行
    為適當，爰依刑法第七十四條第一項第一款規定，併予宣告
    緩刑二年，以勵來茲，用啟自新。
據上論斷，應依刑事訴訟法第二百七十三條之一第一項、第二百
九十九條第一項前段，刑法第一百八十五條之四、第四十一條第
一項前段、第七十四條第一項第一款，判決如主文。
本案經檢察官甲○○到庭執行職務。
中    華    民    國    99    年    10    月    20    日
                  交通法庭法  官    王慧惠
以上正本證明與原本無異。
如不服本判決應於收受送達後10日內向本院提出上訴書狀，並應
敘述具體理由；其未敘述上訴理由者，應於上訴期間屆滿後20日
內向本院補提理由書(均須按他造當事人之人數附繕本)「切勿逕
送上級法院」。
中    華    民    國    99    年    10    月    20    日
                          書記官    王一芳
附錄論罪法條：
刑法第185 條之4
駕駛動力交通工具肇事，致人死傷而逃逸者，處6 月以上5 年以
下有期徒刑。

司法院資訊處製作；財團法人民間司法改革基金會備份。
